【裁判字號】    95,訴,138
【裁判日期】    951031
【裁判案由】    損害賠償
【裁判全文】
臺灣嘉義地方法院民事判決               95年度訴字第138號
原      告  乙○○
訴訟代理人  甲○○
被      告  丙○○
                        號
上列當事人間請求損害賠償事件，本院於民國95年10月24日言詞
辯論終結，判決如下：
    主    文
被告應給付原告新臺幣參萬陸仟捌佰參拾壹元。
原告其餘之訴駁回。
訴訟費用由被告負擔百分之三，餘由原告負擔。
本判決第一項得假執行。但被告如於執行標的物拍定、變賣前以
新臺幣參萬陸仟捌佰參拾壹元為原告預供擔保，得免為假執行。
    事實及理由
甲、程序方面：
一、原告未於最後言詞辯論期日到場，核無民事訴訟法第386條
    所列各款情形，故依被告聲請，由其一造辯論而為判決。
二、訴狀送達後，原告不得將原訴變更或追加他訴。但有下列各
    款情形之一者，不在此限：…三、擴張或減縮應受判決事項
    之聲明者。民事訴訟法第255條第1項第3款定有明文。原告
    起訴原請求被告給付新臺幣（下同）1,194,850元，嗣減縮
    為1,193,771元，依上開民事訴訟法規定，尚無不合，應予
    准許。
乙、實體方面：
壹、原告起訴聲明：被告應給付原告1,193,771元。而主張下列
    各情：
一、被告於民國94年4月26日下午6時40分許，騎駛重型機車沿嘉
    165線由南往北方向行駛，駛至嘉165線950公尺處即嘉義縣
    中埔鄉○○村○○路萬善公廟前，疏未注意車前狀況而自後
    撞及同向行走在前之原告，致原告受有左脛骨及腓骨末端粉
    碎性開放骨折，左踝關節軟組織裂傷併組織缺損之傷害。被
    告上開過失傷害行為業經鈞院94年度嘉交簡字第719號判決
    有罪確定，被告應負侵權行為損害賠償責任，爰就所主張之
    項目及金額分敘如下：
    (1)醫療費用：33,771元。
    (2)看護費用：
      原告因上開傷勢致6個月無法自理生活而有受他人看護照
      顧之必要，以每日2,000元計算，合計為360,000元。
    (3)非財產上之損害賠償：
      原告因上開傷勢而無法行走且須他人看護，其精神實飽受
      極大痛苦，故請求800,000元。
      (1)(2)(3)合計為1,193,771元。
二、原告雖為系爭事故肇事次因，然被告過失至少應有70%。
貳、被告則聲明：１、原告之訴駁回，２、如受不利判決，願供
    擔保請准宣告免為假執行，而以下列情詞置辯：
一、原告請求之非財產上損害賠償金額過高。
二、依臺灣省嘉雲區車輛行車事故鑑定委員會鑑定意見書載明原
    告為肇事次因，故其應負擔40%之過失比例。
參、本院判斷：
一、兩造不爭執之事實：
（一）被告有疏未注意車前狀況之過失。
（二）原告所支出之醫療費用為33,771元。
（三）原告因上開傷勢致6個月無法自理生活而有受他人看護照
      顧之必要。
（四）每日看護費用2,000元。
（五）原告與有過失。
（六）原告已領取強制汽車責任保險金374,186元。
二、兩造爭執之事項為兩造過失比例，經查：依臺灣嘉義地方法
    院檢察署94年度偵字第4698號偵查卷宗所附臺灣省嘉雲區車
    輛行車事故鑑定委員會鑑定意見書載明：「柒、鑑定意見：
    一、丙○○駕駛普通重機車，夜間未注意車前狀況，由後撞
    及為繞越於慢車道未靠右停放車輛之乙○○，為肇事主因。
    二、乙○○夜間繞越停放於慢車道之車輛，未靠道路路邊行
    走及未注意左後方來車，為肇事次因。三、RY-3445號車，
    夜間未緊靠道路右側停車，影響行人通行，同為肇事次因」
    。本院依該鑑定意見並審酌上開兩造過失情節，認原告應負
    擔20%之過失，被告過失則係50%，而RY-3445號車停放於慢
    車道內而未緊靠道路右側停車，該車駕駛人過失比例為30%
    。
三、因故意或過失，不法侵害他人之權利者，負損害賠償責任。
    數人共同不法侵害他人之權利者，連帶負損害賠償責任。汽
    車、機車或其他非依軌道行駛之動力車輛，在使用中加損害
    於他人者，駕駛人應賠償因此所生之損害。不法侵害他人之
    身體或健康者，對於被害人因此喪失或減少勞動能力或增加
    生活上之需要時，應負損害賠償責任。不法侵害他人之身體
    、健康、名譽、自由、信用、隱私、貞操，或不法侵害其他
    人格法益而情節重大者，被害人雖非財產上之損害，亦得請
    求賠償相當之金額。民法第184條第1項前段、第185條第1項
    前段、第191條之2前段、第193條第1項、第195條第1項前段
    分別定有明文。民事上之共同侵權行為與刑事上之共同正犯
    ，其構成要件並不完全相同，共同侵權行為人間不以有意思
    聯絡為必要，數人因過失不法侵害他人之權利，苟各行為人
    之過失行為，均為其所生損害共同原因，即所謂行為關連共
    同，亦足成立共同侵權行為，依民法第一百八十五條第一項
    前段之規定，各過失行為人對於被害人應負全部損害之連帶
    賠償責任。最高法院67年臺上字第1737號判例意旨得資參照
    。被告過失不法侵害原告之身體權、健康權致原告受有損害
    ，被告依上開民法規定即應負侵權行為損害賠償責任，爰就
    原告所主張之項目及金額分別審酌如下：
    (1)醫療費用：
      本院審核卷附原告診斷證明書與醫療收據所示就診日期及
      就診科別，認原告所支出之33,771元為治療其傷勢所必要
      ，且被告於本院審理時亦陳稱願賠償醫療費用，故原告此
      部分醫療費用，應予准許。
    (2)看護費用：
      依卷附財團法人天主教聖馬爾定醫院診斷證明書所示，原
      告因上開傷勢有6個月無法自理生活而需他人以為照護之
      必要，且被告對此亦不爭執，看護費用以每日2,000元計
      算，此部分金額為360,000元（2,000*30*6=360,000）。
    (3)非財產上之損害賠償：
      原告因此車禍受有左脛骨及腓骨末端粉碎性開放骨折，左
      踝關節軟組織裂傷併組織缺損之傷害，且原告左脛骨末端
      骨折至95年2月仍未癒合，無法行走，故日常生活仍屬不
      便，此有財團法人天主教聖馬爾定醫院診斷證明書在卷為
      證，故其傷勢非輕，其精神上必有相當程度之痛苦；被告
      係過失；而原告係以販售冰品為業，未受教育，月薪約30
      ,000元，已婚，育有4名子女，92年綜合所得23,475元，9
      3年綜合所得17,108元，名下無動產、不動產。被告係以
      販賣檳榔為生，國中畢業，月薪約20,000元，已婚，育有
      3名子女，92年綜合所得4,393元，93年綜合所得20,408元
      ，名下有3筆土地及1棟房屋，此有本院依職權函財政部臺
      灣省南區國稅局嘉義縣分局檢附兩造92年至93年綜合所得
      稅各類所得資料及財產歸屬清單在卷為憑。本院審酌上開
      原告傷勢及其精神痛苦程度、被告加害情形、兩造職業、
      教育程度、身分、地位、經濟情況，認原告所得請求非財
      產上之損害賠償以120,000元為適當，逾此金額之請求，
      即屬過當，不應准許。
四、(1)(2)(3)合計為513,771元，被告疏未注意車前狀況之過失行
    為與RY-3445號車輛駕駛人將車停放於慢車道內而未緊靠道
    路右側停車之過失行為，均係原告所受損害之共同原因，即
    行為關連共同，故成立共同侵權行為。依民法第185條第1項
    前段規定及參酌上開最高法院67年臺上字第1737號判例意旨
    ，被告與RY-3445號車輛駕駛人應對原告負80%損害之連帶賠
    償責任，故原告得對被告請求411,017元（513,771*80%=411
    ,017，元以下4捨5入）。
五、保險人依本法規定所為之保險給付，視為被保險人損害賠償
    金額之一部分；被保險人受賠償請求時，得扣除之。強制汽
    車責任保險法第32條定有明文。依上開規定，原告所受領之
    強制汽車責任保險金374,186元視為被告賠償金額之一部分
    ，原告得向被告請求賠償之金額尚應扣除強制汽車責任保險
    金，故原告得向被告請求賠償36,831元（411,017-374,186=
    36,831）
六、綜前所述，原告依侵權行為之法律關係，請求被告給付36,8
    31元，為有理由，應予准許，逾此範圍之請求，即屬無由，
    應予駁回。
肆、因本件事實業臻明確，故兩造其餘攻擊、防禦方法及所提證
    據，即無須再予審酌，爰未逐一論述，附此敘明。
伍、本件因原告勝訴部分所命被告給付金額未逾500,000元，故
    本院引據民事訴訟法第389條第1項第5款，依職權宣告假執
    行。而被告陳明願供擔保請准宣告免為假執行，經審核後酌
    定相當擔保金額准許之。
陸、結論：原告之訴一部為有理由，一部為無理由，依民事訴訟
    法第79條、第389條第1項第5款、第392條第2項、第3項，判
    決如主文。
中    華    民    國    95    年    10    月    31    日
                      民二庭法  官  陳琪媛
以上正本係照原本作成
如對本判決上訴須於判決送達後20日內向本院提出上訴狀
中    華    民    國    95    年    10    月    31    日
                            書記官  林柑杏


司法院資訊處製作；財團法人民間司法改革基金會備份。
